最高法院刑事判決　　　　　　　　　　　　　　　九十三年度台上字第三七一０號
　　上　訴　人　甲○○
　　　　　　　　　　　　（現在台灣台北戒治所戒治中）
右上訴人因強盜案件，不服台灣高等法院中華民國九十三年五月二十一日第二審判決
（九十三年度上訴字第四九四號，起訴案號：台灣板橋地方法院檢察署九十一年度偵
字第二二一０六號），提起上訴，本院判決如左：
　　主　文
上訴駁回。
　　理　由
按刑事訴訟法第三百七十七條規定，上訴於第三審法院，非以判決違背法令為理由，
不得為之。是提起第三審上訴，應以原判決違背法令為理由，係屬法定要件。如果上
訴理由狀並未依據卷內訴訟資料，具體指摘原判決不適用何種法則或如何適用不當，
或所指摘原判決違法情事，顯與法律規定得為第三審上訴理由之違法情形，不相適合
時，均應認其上訴為違背法律上之程式，予以駁回。本件上訴人甲○○上訴意旨略稱
：(一)告訴人黃豪章於第一次警詢中所供：其遭二歹徒搶劫財物，其中一人下手毆打，
另一人下手搶奪財物；但於第二次警詢中則陳稱：其遭前座之機車騎士毆打，後座之
人下手搶奪財物。於偵查中指稱：其遭兩人毆打後，被搶去項鍊，但不知係遭何人搶
劫。前後所指不一，自以距案發最近時間之第一次指訴為可採，上訴人既未下手實施
強盜行為，自難論以強盜罪責。(二)刑法之強盜罪，係以行為人意圖為自己或第三人不
法之所有，以強暴、脅迫、藥劑、催眠術或他法，至使不能抗拒，而取去他人之物或
使其交付之謂。而判斷是否不能抗拒，應以客觀上一般人所能抗拒之程度為判斷之依
據，非以被害人或第三人主觀感受為準。原判決以證人林慧玲所供被害人遭兩人毆打
，應已達於不能抗拒之程度等語，為論罪之依據，自非適法。(三)原判決認定證人何星
佑與上訴人對質時，上訴人係遭羈押中，對質時身旁必有法警在旁等語；但上訴人與
何星佑對質時，尚未遭羈押，是原判決所認定之事實，顯與證據資料不符云云。查原
判決認定上訴人於民國九十一年八月十七日十五時許，騎乘ＭＣＮ｜二八一號機車，
搭載姜世義（另案審理中），行經台北縣板橋市○○路○段二六五巷七之七號前，適
告訴人騎乘ＬＫＵ｜二九五號機車搭載友人林慧玲亦行經該處，上訴人即與姜世義共
同基於意圖為自己不法所有之犯意聯絡，共騎機車追逐、毆打告訴人成傷，並趁告訴
人被打倒在地，而無法抗拒之際，強行拔下告訴人配戴之金項鍊、金手鍊各一條，得
手後，騎機車加速逃離等情，係依憑告訴人及證人林慧玲、何星佑之證述，上訴人自
承：其有毆打告訴人等語，並有亞東醫院出具之診斷證明書等證據，資以證明上訴人
有強盜之事實，因認第一審法院依牽連犯論處上訴人共同意圖為自己不法之所有，以
強暴至使不能抗拒而取他人之物罪刑（累犯），為無不合，予以維持，駁回上訴人在
第二審之上訴，已敘明其所憑之證據及認定之理由，並以上訴人所辯：其騎乘機車搭
載姜世義闖紅燈，告訴人加以瞪視，其心生不滿，乃追逐告訴人並加以毆打，但未強
盜告訴人之金項鍊、手鍊等物。且告訴人傷勢輕微，告訴人尚未達不能抗拒之程度。
又證人何星佑與上訴人互不相識，自無從指認上訴人犯罪。本件係由姜世義個人取去
告訴人之金飾，是強盜行為尚與上訴人無涉；證人何星佑於案發時，離現場約三０、
五０公尺，不能看清所發生之事實；警方執行搜索，並未搜得贓物，不足以證明上訴
人有強盜之事實云云，如何不足以採信，於理由中詳加說明與指駁，從形式上觀察，
並無違背法令之情形存在。次按證人林慧玲、何星佑均證稱告訴人之金飾係遭上訴人
及姜世義強行取走。其等二人為共同正犯，自無疑義。而上訴人與姜世義共同追逐並
共同毆打告訴人倒地，客觀上足使告訴人身體上或精神上達於不能或顯難抗拒之程度
，而成立強盜罪，已據原判決論述明確，核無所指違背法令之情形。又證人何星佑既
於案發現場，目擊事件之經過，則其指認上訴人之強盜犯行，自可採信，不因該人與
上訴人是否相識而受影響。而審理事實之法院既命該證人與上訴人對質，旨在究明事
實真相，對質時，上訴人是否在押，於事實之調查，不生影響。原判決於命證人與上
訴人對質時，縱誤認上訴人在押，亦無礙證據之調查。上訴意旨未依卷內訴訟資料具
體指摘原判決如何不適用法則，或如何適用法則不當，徒就原審採證認事職權之適法
行使，及原判決已說明之事項，任意指摘，核與法律規定得為第三審上訴理由之違法
情形，不相適合。其上訴為違背法律上之程式，應予駁回。至上訴人所犯傷害罪，原
審係維持第一審判決，依刑法第二百七十七條第一項論罪，核屬刑事訴訟法第三百七
十六條第一款之案件，既經第二審判決，自不得上訴於第三審法院，而上開傷害罪與
上訴人所犯強盜罪為裁判上一罪，但其強盜部分之上訴為不合法，由本院從程序上予
以駁回，對於輕罪部分亦無從適用審判不可分原則，為實體上審判，上訴人就輕罪部
分一併提起上訴，顯為法所不許，應予駁回。
據上論結，應依刑事訴訟法第三百九十五條前段，判決如主文。
中　　　華　　　民　　　國　　九十三　　年　　　七　　　月　　二十二　　日
                              最高法院刑事第七庭
                                  審判長法官  洪　明　輝
                                        法官  黃　一　鑫
                                        法官  魏　新　和
                                        法官  林　秀　夫
                                        法官  呂　丹　玉
      右正本證明與原本無異
                                              書  記  官
中　　　華　　　民　　　國　　九十三　　年　　　七　　　月　　二十八　　日
                                                                    Ｍ
